【裁判字號】    89,易,2145
【裁判日期】    891220
【裁判案由】    詐欺
【裁判全文】
臺灣高雄地方法院刑事判決                        八十九年度易字第二一四五號
    公訴人  臺灣高雄地方法院檢察署檢察官
    被  告  丙  ○
右列被告因詐欺案件，經檢察官提起公訴（八十九年度偵緝字第一八一四號），本院
判決如左：
    主  文
丙○無罪。
    理  由
一、公訴意旨略以：被告丙○意圖為自己不法之所有，於民國八十八年一月二十五日
    ，在高雄市前金區○○○路二八二號四樓長龍旅行社有限公司（下稱「長龍旅行
    社」），向告訴人乙○○佯稱：伊要借款新臺幣（下同）六十萬六千元，並願意
    簽發支票作為擔保云云，致使告訴人陷於錯誤，在接受被告所簽發票面金額分別
    為二十九萬七千元與三十萬九千元，發票日分別為八十八年二月九日及八十八年
    二月十一日，付款人均為中國信託商業銀行敦北分行之支票二紙後，將現金六十
  萬六千元交予被告，詎被告所簽發之支票到期均遭退票，雖被告又另簽發金額為
    三十萬九千元、到期日為八十八年四月二十五日之本票乙紙交予告訴人，以將前
    開同面額之支票取回，惟該張本票屆期又未能兌現，被告復避不見面，告訴人至
    此始知受騙，因認被告涉有刑法第三百三十九條第一項詐欺取財罪嫌等語。
二、按犯罪事實應依證據認定之，無證據不得推定其犯罪事實，又不能證明被告犯罪
    者，應諭知無罪之判決，刑事訴訟法第一百五十四條、第三百零一條第一項分別
    定有明文；又按刑法第三百十九條第一項詐欺取財罪之成立，須行為人主觀上有
    為自己或第三人不法所有之意圖，客觀上係以詐術使人將本人或第三人之物交付
    為要件，若行為人無不法所有之意圖，或未使用詐術，自難遽以該罪相繩。本件
    訊據被告固不否認曾簽發面額分別為二十九萬七千元與三十萬九千元之票二紙，
    並於前開支票退票後，另簽發面額為三十萬九千元，到期日為八十八年四月二十
    五日之本票一紙交予告訴人，而將前開同面額之支票取回等情，惟堅決否認有何
    詐欺取財犯行，辯稱：伊的工作是幫人算命，沒有從事旅行團招攬業務。八十七
    年年初，因工作認識長龍旅行社負責人甲○○，甲○○就在八十七年八、九月間
    ，開始向伊借支票使用，前開二張支票亦均是甲○○向其借用，至於甲○○將前
    開支票開給誰，伊完全不知。到了八十八年二月間的某一天，甲○○打電話通知
    伊要趕快救票，所以就和告訴人約在中國信託商業銀行敦北分行，將前開面額三
    十萬九千元的支票取回以註銷退票紀錄，但因告訴人要求，所以才另外開了一張
    同面額的本票交付告訴人。伊根本不認識告訴人，也沒有向告訴人借錢等語。
二、又按告訴人之告訴，係以使被告受刑事訴追為目的，是其陳述是否與事實相符，
    仍應調查其他證據以資審認，倘其陳述無瑕疵，且就其他方面調查又與事實相符
    ，始足據為有罪判決之基礎，最高法院八十三年度臺上字第九八九號判決可資參
    酌。經查：
  (一)本件公訴人之所以認被告涉有刑法第三百三十九條第一項之詐欺取財犯行，除據
    告訴人指訴外，無非係以卷附面額為二十九萬七千元之支票及三十萬九千元之本
    票影本各一紙為其論證之基礎，告訴人並於本院審理時，指稱：被告是從事旅行
    團招攬業務，本件是被告開口向伊借錢，並在伊將現金六十萬六千元交給被告後
    ，由被告親自交付前開二張支票等語，惟此既為被告所否認，告訴人復於本院訊
    問前開借款過程時，另外陳稱：「借錢之前甲○○就打電話給我，說被告要用錢
    。是八十八年一月二十五日之前打的，她是說被告不好意思跟我借，叫我跟你說
    」、「跳票之後，．．．，我有找背書的人處理，他們都不處理，背書人是長龍
    旅行社，我找甲○○，甲○○說被告將錢拿去用，就叫我去找被告」、「說被告
    要週轉招攬生意，需要用錢，是甲○○向我講的」等語（見本院八十九年七月二
    十六日訊問筆錄），則本件究係被告或長龍旅行社負責人甲○○向告訴人借用前
    開六十萬六千元，尚非無疑。蓋由前開告訴人陳稱：「借錢之前甲○○就打電話
    給我，說被告要用錢」、「甲○○說被告將錢拿去用」等語，可以發現其語意明
    顯含有被告並未曾親自開口向告訴人借用前開款項，及親自向告訴人拿取前開款
    項二點，因而，本件告訴人前後關於借款過程之陳述，並不相一致而有瑕疵，應
    無疑義。
  (二)況告訴人另於本院行調查證據時，陳稱：「在這二筆借款之前並沒有借錢給被告
    」、「甲○○是在我認識被告之前就經常拿被告的票跟我借款」、「甲○○都拿
    公司票向我借，還有拿客票向我借款」等語，既與被告辯稱甲○○向其借用支票
    等語，互核大致相符，且依被告所提出其另在安泰商業銀行開設之支票存款第0
    00000000000號帳戶之存款交易明細，自八十七年八月間起，確實可
    發現長龍旅行社及甲○○經常匯入符合支票面額之款項，進入被告前開帳戶，加
    以前開卷附之面額二十九萬七千元之支票，依票面顯示之票據流向，係以被告為
    發票人、長龍旅行社為受款人，再由長龍旅行社背書轉讓予告訴人，另一張已交
    由被告持之註銷退票記錄之面額三十萬九千元支票，亦同為相同記載，此經告訴
    人陳述明確，並均與目前商場實務上借用他人票據使用之形式上票據轉讓過程相
    同，從而，即便長龍旅行社負責人甲○○因另案通緝未曾到庭做證，仍無法執告
    訴人有瑕疵之指訴，即遽論被告辯稱前開二張支票均是甲○○向其借用、沒有向
    告訴人借錢等語，不足採信。
三、本件告訴人之指訴既存有瑕疵，在本院依職權查無其他證據足資證明告訴人之指
    訴與事實相符，被告復否認犯行之情形下，揆諸前揭規定及最高法院之見解，即
    不得僅執告訴人之指訴即遽論被告有何公訴人所指之詐欺取財犯行。此外，本院
    復查無其他積極證據足認被告有何觸犯刑法第三百三十九條第一項之詐欺取財罪
    嫌，自應依法為無罪之諭知，以期適法。
據上論斷，應依刑事訴訟法第三百零一條第一項，判決如主文。
本案經檢察官陳銘珠到庭執行職務。
中      華      民      國    八十九    年     十二     月     二十     日
                                臺灣高雄地方法院刑事第七庭
                                  法  官    劉傑民
右正本證明與原本無異。
如不服本判決，應於判決送達後十日內，向本院提出上訴狀。
                                  書記官    林豐富
中    華    民    國      八十九      年      十二      月      二十一  日


司法院資訊處製作；財團法人民間司法改革基金會備份。
